【裁判字號】    99,訴,553
【裁判日期】    990609
【裁判案由】    重傷害未遂
【裁判全文】
臺灣臺南地方法院刑事判決               99年度訴字第553號
公  訴  人  臺灣臺南地方法院檢察署檢察官
被      告  乙○○
指定辯護人  本院公設辯護人余訓格
上列被告因重傷害未遂案件，經檢察官提起公訴（99年度偵字第
3678號），本院判決如下：
    主  文
乙○○犯重傷未遂罪，處有期徒刑貳年。扣案菜刀壹把沒收。
    事  實
一、乙○○與丙○○均為臺南縣永康市○○○路110號「陸嘉社
    區」第10寢室居民。丙○○原住該寢室樓下，嗣於民國96年
    底搬至4樓，而與乙○○之房間中隔一休息室。其後，2人間
    即因各種細故而屢生口角。99年3月4日上午7時50分許，乙
    ○○又以開關房間紗門聲響過大，找丙○○理論，惟遭回應
    稱開關聲響是門鎖的問題，其管不著等語。乙○○乃憤而至
    廚房內拿取菜刀1把（刀柄長約9.6公分、刀刃長約17公分）
    ，明知以該菜刀砍擊頭部，可能造成他人身體或健康重大不
    治或難治之傷害，仍右手持該菜刀從正面上往下方式，砍擊
    丙○○頭部1次，欲再次砍擊時，丙○○即以左手抵住乙○
    ○持刀之手，嗣丙○○因失血脫力而不支倒地後，乙○○猶
    持刀攻擊丙○○臉部、身體數次，致使丙○○受有頭部外傷
    併微量顱內出血、雙側臉頰開放性傷口各6公分、8公分、左
    側顴骨骨折、左大腳趾撕裂傷約3公分等傷害。嗣有同社區
    住戶張春秀、詹秋香發現上情，並告知該社區單身退員自治
    會會長黃采章報警前來處理，而扣得菜刀1把。丙○○則於
    送醫急救後，未生重大不治或難治之傷害。
二、案經丙○○訴由臺南縣警察局永康分局報告臺灣臺南地方法
    院檢察署檢察官偵查起訴。
    理  由
一、按被告以外之人於審判外之言詞或書面陳述，除法律有規定
    者外，不得作為證據；又被告以外之人於審判外之陳述，雖
    不符合同法第159條之1至第159條之4之規定，但經當事人於
    審判程序同意作為證據，法院審酌該言詞陳述或書面陳述作
    成時之情況，認為適當者，亦得為證據。當事人、代理人或
    辯護人於法院調查證據時，知有第159條第1項不得為證據之
    情形，而未於言詞辯論終結前聲明異議者，視為有前項之同
    意，刑事訴訟法第159條第1項及第159條之5分別定有明文。
    查告訴人丙○○、證人張春秀、詹秋香、黃采章於警詢中所
    為之陳述，臺南縣警察局永康分局大橋派出所警員王家明之
    職務報告、財團法人奇美醫院99年3月4日出具之告訴人診斷
    證明書、99年3月23日（99）奇醫字第1523號函附之病情摘
    要等，雖屬被告以外之人於審判外之陳述，復未於審理期日
    到院接受交互詰問，惟當事人於本院準備程序及審判期日中
    均表示對證據能力無意見而不予爭執，且迄至言詞辯論終結
    前亦未再聲明異議，本院審酌上開證據資料製作時之情況，
    尚無違法不當之瑕疵，亦認為以之作為證據應屬適當，依刑
    事訴訟法第159條之5規定，認前揭證據資料均有證據能力，
    合先敘明。
二、訊據被告乙○○於警詢、偵訊及本院審理時，對於前揭時地
    ，因告訴人丙○○之紗門開關聲響問題，與告訴人發生爭執
    後，持菜刀砍傷告訴人，並致其受有前揭傷害等情均坦承不
    諱。經核與告訴人所描述之案發經過，證人張春秀、詹秋香
    證述，及案發現場圖、現場照片均相符合；告訴人因遭菜刀
    砍擊而受有傷害，另有受傷照片、奇美醫院診斷證明、病情
    摘要、病歷資料等附卷可稽，被告上述自白，應可信為真實
    。
三、按刑法上殺人罪與傷害罪之區別，在於下手加害時有無殺意
    為斷，其受傷處所是否致命部位，及傷痕之多寡，輕重如何
    僅足供認定有無殺意之心證，究不能據為區別殺人及傷害之
    絕對標準。查本件被告持刀砍傷告訴人，所攻擊部位雖係人
    體要害之頭部，對照證人張春秀證述、及前揭奇美醫院診斷
    證明書、病情摘要等，復可認被告砍擊超過一次以上，其下
    手之重，已無庸疑。惟被告於警詢、偵訊及本院審理時，始
    終否認有砍死告訴人之意思；其次，被告第一次砍擊告訴人
    後，欲砍第二刀時，持刀之手即為告訴人抵住，此為告訴人
    於警詢、偵訊中陳述甚明，則告訴人於頭部要害遭砍傷後，
    仍保持意識、體力而與被告抵抗，亦可見當時所受傷害並不
    足以致命；告訴人於偵訊中，且證稱被砍傷後，曾對被告告
    以「你要把我殺死你也活不下」等語，被告並即因而停止攻
    擊（偵查卷第34頁），益證被告並無必致告訴人於死之意；
    再參諸被告與告訴人本有積怨，案發當日復因紗門聲響問題
    而言語衝突，則被告所辯其係一時氣憤、情緒失控始持刀攻
    擊告訴人等語，應為事實，是被告持菜刀砍擊告訴人之際，
    並無殺死告訴人之意思，可以認定。被告並無殺人之故意，
    雖如前述，然其既為心智成熟之成年人，對於人體頭部有許
    多重要器官，持利刃攻擊將有導致視能、聽能、嗅能或其他
    於身體或健康有重大不治或難治傷害之可能，應有認識，竟
    仍以菜刀從上而下砍擊告訴人頭部，其有使告訴人受重傷之
    故意，已足認定。末查告訴人遭被告砍傷後，「於99年3 月
    4日…急診，於同日住院後進行緊急手術，傷口止血及肌肉
    修補後於99年3月9日出院，於99年3月12日回診追蹤傷口，
    傷口復原良好，已全數拆線。病患（即告訴人）獨自回診，
    活動狀況良好」等，有奇美醫院法院專用病情摘要卷內可佐
    （偵查卷第21頁），可見告訴人於案發後，尚無重大不治或
    難治之後遺症殘留。
四、是核被告所為，係犯刑法第278條第1項、第3項之重傷未遂
    罪，應依刑法第25條第2項規定，以既遂犯之刑減輕之。次
    查被告為10年7月29日出生，99年3月4日犯本件之時，已經
    年滿88歲，應另依同法第18條第3項規定遞減輕其刑。爰審
    酌被告因細故與告訴人發生衝突，竟持菜刀砍擊告訴人頭部
    ，侵害告訴人之身體健康；被告犯罪後坦承犯行，態度尚稱
    良好，惟案發迄今，並未與告訴人洽談民事賠償、和解等事
    宜；告訴人另具狀主張被告應成立殺人罪或重傷既遂罪，請
    求從重科處，檢察官則具體求處被告有期徒刑2年10月等一
    切情狀，量處如主文所示之刑，以資懲儆。
五、扣案菜刀1把，為被告所有供犯本件所用之物，為被告供承
    在卷，應依刑法第38條第1項第2款規定沒收。
據上論斷，應依刑事訴訟法第299條第1項前段，刑法第278條第1
項、第3項、第25條第2項、第18條第3項、第38條第1項第2款，
判決如主文。
本案經檢察官甲○○到庭執行職務。
中    華    民    國    99    年    6     月    9     日
                  刑事第六庭  審判長  法  官  蔡直青
                                      法  官  郭瓊徽
                                      法  官  吳坤芳
以上正本證明與原本無異
如不服本判決應於收受本判後10日內向本院提出上訴書狀，並應
敘述具體理由。其未敘述上訴理由者，應於上訴期間屆滿後20日
內向本院補提理由書狀（均須按他造當事人之人數附繕本）「切
勿逕送上級法院」。
                                      書記官  程伊妝
中    華    民    國    99    年    6     月    9     日
附錄本案論罪科刑法條：
中華民國刑法第278條
（重傷罪）
使人受重傷者，處 5 年以上 12 年以下有期徒刑。
犯前項之罪因而致人於死者，處無期徒刑或7年以上有期徒刑。
第 1 項之未遂犯罰之。

司法院資訊處製作；財團法人民間司法改革基金會備份。
